臺灣苗栗地方法院民事判決　　　　　　　　　　　　　　　九十一年度選字第七號
　　原　　　告　甲○○
　　被　　　告　臺灣省苗栗縣選舉委員會
　　法定代理人　傅學鵬
　　訴訟代理人　駱明輝
右當事人間選舉無效事件，本院判決如左：
    主      文
原告之訴駁回。
訴訟費用由原告負擔。
    事      實
一、原告方面：
  （一）聲明：苗栗縣第十七屆里長選舉頭份鎮田寮里第二一六、二一七投開票所里
        長選舉無效。
  （二）陳述：
        １、原告甲○○依法參加苗栗縣第十七屆鎮、市民代表及村、里長選舉，並
            經登記為苗栗縣頭份鎮田寮里里長候選人，於民國（下同）九十一年六
            月八日投、開票日，原告甲○○原領先另一候選人黃開榮二票，詎至最
            後開票結果反落後該候選人三票，且開票時被告苗栗縣選舉委員會據以
            認定之有效、無效票不當，足以影響選舉結果，故而，原告於九十一年
            六月八日向本院聲請保全證據，並經本院九十一年度聲字第一一一號裁
            定將苗栗縣頭份鎮田寮里第二一六、二一七投、開票所之里長部分投票
            櫃、全部選票（含空白選票）、選舉人名冊、投票報告表、開票報告及
            統計表，予以封存在案，並聲請本院依職權重新勘驗上揭本件選票。
        ２、被告辦理選舉，廢票之認定有瑕疵，應為原告得票數遭認定廢票的票數
            有二十五張，疑為訴外人黃開榮得票數遭認定為廢票的有五張。
  （三）證據：提出本院裁定、選舉投票相關規定節文影本各一件。
二、被告方面：聲明原告之訴駁回。
    理    由
一、按依公職人員選舉罷免法第一百零三條第一項第一款之「當選票數不實，足認有
    影響選舉結果之虞者」之當選無效事由，所提起之當選無效之訴，與依同法第一
    百零一條「選舉委員會辦理選舉違法，足以影響選舉結果」之選舉無效事由，所
    提起之選舉無效之訴，二者最大之不同，係選舉無效之訴之目的在於否定整個選
    舉之效力，而當選無效之訴之目的在於否定特定人當選之效力，故而公職人員選
    舉罷免法乃規定選舉無效之訴應以辦理選舉之選舉委員會為被告，當選無效之訴
    則應以特定之當選人為被告。由上開二訴之目的觀之，選舉無效之訴之位階應高
    於當選無效之訴，如法院認定該次選舉為無效，則該次選舉中，即無特定當選人
    當選是否有效問題之存在，反之，如選舉委員會辦理選舉雖有違法情事，但不足
    以影響選舉結果時，法院仍應認該次選舉為有效，此時始有對特定人之當選效力
    再予爭執之餘地，換言之，當選無效之訴應以選舉有效為前提。然當選無效事由
    之「當選票數不實」，實際上很可能係選務人員未依公職人員選舉罷免法相關規
    定處理選舉事務所造成之結果，而有選舉委員會辦理選舉違法之情事，但公職人
    員選舉罷免法又將之列為當選無效之訴之獨立事由之一，因此應認該法係將因「
    選舉委員會辦理選舉違法」所造成之特定當選人「當選票數不實」之情形，獨立
    出來作為「選舉委員會辦理選舉違法」範圍外之特殊型態，而特設之規定。職是
    ，公職人員選舉罷免法第一百零一條所謂選舉委員會辦理選舉違法，不包括當選
    票數不實之情形在內。至所謂當選票數不實，係指：(一)將其他候選人之選票算成
    當選人之選票、無效票算成當選人之有效票；(二)無效票誤算為當選人之有效票；
    (三)當選人總得票數統計有誤；(四)當選人公告得票數與其實際得票數不符；(五)將落
    選者之有效票誤計為無效票，實際上落選者之得票數較當選者得票數為多，當選
    者之得票數並未達到原應當選最低票數等情形。
二、上訴人前開所主張之事實係「無效票認定為有效票」或「有效票認定為無效票」
    之當選票數問題，並非選舉無效之事由，上訴人以此主張選舉無效，揆諸前揭說
    明，依其所訴之事實，在法律上顯無理由者，爰不經言詞辯論逕以判決駁回之。
三、結論：本件原告之訴為無理由，依民事訴訟法第二百四十九條第二項、第七十八
    條，判決如主文。
中　　　華　　　民　　　國　　九十一　　年　　　九　　　月　　 十八　　 日
                                  臺灣苗栗地方法院選舉法庭
　　　　　　　　　　　　　　　　　　　　審判長法　　　官　 郭千黛
　　　　　　　　　　　　　　　　　　　　　　　法　　　官　 吳振富
　　　　　　　　　　　　　　　　　　　　　　　法　　　官　 伍偉華
右正本證明與原本無異。
如對本判決上訴，須於判決送達後二十日內向本院提出上訴狀。
　　　　　　　　　　　　　　　　　　　　　　　法院書記官　 黃秀娟
中　　　華　　　民　　　國　　九十一　　年　　　九　　　月　　 十八　　 日
